【裁判字號】    90,台上,4041
【裁判日期】    900629
【裁判案由】    違反森林法
【裁判全文】
最高法院刑事判決                                九十年度台上字第四○四一號
    上  訴  人  甲○○
    選任辯護人  武忠森律師
右上訴人因違反森林法案件，不服台灣高等法院台中分院中華民國九十年二月二十一
日第二審更審判決（八十八年度上更(二)字第一四九號，起訴案號：台灣南投地方法院
檢察署八十四年度偵字第二九四○號），提起上訴，本院判決如左：
    主  文
上訴駁回。
    理  由
按刑事訴訟法第三百七十七條規定：上訴於第三審法院，非以判決違背法令為理由，
不得為之。是提起第三審上訴，應以原判決違背法令為理由，係屬法定要件。且必須
依據卷內資料為具體之指摘，並足據以辨認原判決已具備違背法令之形式，始屬相當
。本件原判決撤銷第一審之科刑判決，改判論上訴人甲○○以於他人保安林內，擅自
設置工作物，累犯罪，處有期徒刑柒月，並宣告如原判決附圖所示工作物伏地雙軌軌
道（長捌拾公尺、寬零點伍公尺）沒收。係依憑證人即台灣省政府農林廳林務局東勢
林區管理處（下稱東勢林管處）林班巡視員林進生於民國八十四年八月四日檢察官訊
問時證稱：雙軌伏地索道是新作的，地是保安林地。該地沒人種。只有上訴人在使用
。八十四年十二月二十一日第一審法院調查時證謂：「我第一次看到該索道是今年（
即八十四年）五月，我是在八十年五月調到梨山工作站，以前沒見過索道。今年五月
該處（中橫公路一○六Ｋ又五百公尺）坍方，我去該處才發現索道，是新作的，有一
部不在他承租的土地上。」於原審八十六年五月十三日證述：「八十四年五月十日我
查獲（雙軌索（軌）道），是新架設。八十四年四月底發現時，即已做好，一做好即
被我查獲。五月初才舉發」「不知該（上訴人所提出之繩子索道）照片照的是何處」
「（八十一年上訴人所種之蘋果）走步道送下來」「沒看過有繩子索道，一發現時即
是舖設雙軌索道，上訴人過去被查獲三次，均在不同的地點。」九十年一月二十九日
調查時亦證稱：「伏地雙軌軌道，是八十四年四月墾的，該處本來為山坡地。出入原
來是用搬運車（即另有道路可通搬運車，但須繞行遠路），八十一年去沒有見到空中
索道，軌道處本來只有山坡，上有樹、草等語，並審酌卷附之伏地雙軌軌道照片，其
鐵軌上之紅丹漆，仍未脫落；軌道下之路基，係剛經挖除，並無人員踐踏之壓痕；亦
無流水流過之流水痕跡，如該伏地雙軌軌道係於八十二年完成，至被查獲時之八十四
年四月二十六日，已歷時年餘，則上訴人於利用該伏地雙軌軌道運下蔬菜至中橫公路
時，則人員必沿軌道而下，拆卸農作物完畢，再沿軌道而上，如此經年之人員行走，
軌道旁之坡道，自應因人員之踐踏而呈硬化結實之路痕，不可能仍如照片所示鬆散之
痕跡。益見該伏地雙軌軌道係於八十四年四月間新開墾。且大甲溪事業區第七十三林
班地業經台灣省政府農林廳於三十年九月十七日以府農林字第八三一號公告編定為水
源涵養保安林，有該公告可按。上訴人確於該第七十三林班地非其承租之公有土地上
設置長八十公尺、寬○‧五公尺之伏地雙軌軌道之事實，除據上訴人承認屬實外，復
有被害位置圖一紙及現場照片三張附卷可證等證據資料，而為論斷，已述其所憑之
證據及認定之理由。而以上訴人否認有違反森林法犯行，並辯稱：其於七十四年間，
即在該處設置懸空索道，後來損壞，始於八十二年二月間，改舖伏地雙軌軌道，用來
搬運蔬菜，其舖設伏地雙軌軌道為前設懸空索道之繼續行為云云，及證人趙天汝、武
克順、李憲林所為有利於上訴人之證言及證明書係屬卸責及迴護上訴人之詞，均不足
採信，在理由內依憑卷證資料，詳加指駁。並說明上訴人所為核與水土保持法第三十
二條前段之構成要件不合，故不另為無罪之諭知。又本件與上訴人另犯台灣南投地方
法院八十二年度易字第三三○七號違反森林法案件，並無裁判上一罪之關係，與另台
灣南投地方法院檢察署八十四年度偵字第一六○一號違反森林法案件，亦無連續犯之
關係之理由。從形式上觀察，原判決並無違背法令之情形存在。上訴意旨，置原判決
所為之明白論斷於不顧，專憑其個人意見，就原審採證認事職權之適法行使及原判決
理由已詳細說明之事項，漫事爭執，難認已符合首揭法定之第三審上訴要件。又修正
前森林法第五十一條第一項為刑法第三百二十條第二項之特別規定，依特別法優於普
通法之法律競合關係，應依修正前森林法第五十一條第一項規定論處，不另論以刑法
第三百二十條第二項之竊佔罪，上訴意旨所指：原判決未論以想像競合犯，有適用法
則不當之違法云云，尚有誤會。又審判期日，應由參與之法官始終出庭，如有更易者
，應更新審判程序，刑事訴訟法第二百九十二條第一項定有明文。原審於八十九年十
二月二十七日第一次審判期日係由胡森田擔任審判長，雖九十年二月七日審判期日更
易審判長為陳筱珮，但原審並於該次審判期日，依法更新審判程序，有該次審判筆錄
可按，揆之上開說明，原審審理本件並無法院組織不合法之情形，上訴意旨所稱：原
判決有刑事訴訟法第三百七十九條第一款之當然違背法令，尤有誤會。其所指原判決
違法情事，顯與法律規定得為第三審上訴理由之違法情形，不相適合。又森林法第一
條明文規定：為保育森林資源，發揮森林公益及經濟效用，制定本法。是該法第五十
一條第一項（修正前）對於擅自墾植或設置工作物者所設之處罰規定，與憲法第十五
條人民生存權及財產權應予保障之規定並無違背，原判決未於理由內明，稍有欠洽
，但顯與判決結果不生影響，依刑事訴訟法第三百八十條規定，不得執以指摘據為第
三審上訴之正當理由。其上訴違背法律上之程式，應予駁回。
據上論結，應依刑事訴訟法第三百九十五條前段，判決如主文。
中      華      民      國     九十     年       六     月    二十九    日
                              最高法院刑事第十一庭
                                  審判長法官  林  增  福
                                        法官  邵  燕  玲
                                        法官  吳  昆  仁
                                        法官  陳  世  雄
                                        法官  惠  光  霞
      右正本證明與原本無異
                                              書  記  官
中      華      民      國     九十     年      七      月      五      日


司法院資訊處製作；財團法人民間司法改革基金會備份。
